【裁判字號】    95,交聲,874
【裁判日期】    951019
【裁判案由】    聲明異議
【裁判全文】
臺灣彰化地方法院交通事件裁定         95年度交聲字第874號
移
異 議 人 即
受 處 分 人  甲○○
上列受處分人因違反道路交通管理處罰條例案件，對於交通部公
路總局臺中區監理所彰化監理站中華民國91年7 月10日所為之處
分（彰監五字第裁00-000000000號裁決書），聲明異議，本院裁
定如下：
    主  文
異議駁回。
    理  由
一、按受處分人，不服道路交通管理處罰條例第8 條主管機關所
    為之處罰，得於接到裁決書之翌日起20日內，向管轄地方法
    院聲明異議；又依上開規定聲明異議之期間，自裁決送達之
    翌日起算，並得依法扣除在途期間；又交通法庭認聲明異議
    不合法律上之程式或其異議權已經喪失者，應以裁定駁回之
    ，道路交通管理處罰條例第87條第1 項、道路交通案件處理
    辦法第12條、第18條分別定有明文。復按處理違反道路交通
    管理事件，有關文書送達之程序，依行政程序法之規定。送
    達，於應受送達人之住居所、事務所或營業所為之。於應送
    達處所不獲會晤應受送達人時，得將文書付與有辨別事理能
    力之同居人、受僱人或應送達處所之接收郵件人員。違反道
    路交通管理事件統一裁罰基準及處理細則第5 條、行政程序
    法第72條第1 項、第73條分別定有明文。
二、經查：本件異議人即受處分人甲○○因「汽車駕駛人在6 個
    月內，違規記點共達6 點以上」為原處分機關交通部公路總
    局臺中區監理所彰化監理站依道路交通管理處罰條例第87條
    第1 項之規定，於民國91年7 月10日以彰監五字第裁00-000
    000000號裁決書裁處吊扣駕駛執照1 個月，如未於91年8 月
    24日前繳送駕駛執照者，自91年8 月25日起易處吊銷，並逕
    行註銷駕駛執照。該裁決書已於91年7 月15日交由郵政機關
    送達至受處分人位於彰化縣芳苑鄉後寮村寮北巷13號之住所
    （亦為戶籍地址），因郵差不獲會晤應受處分人，由受處分
    人之母王採雲簽收，此為受處分人所自承，復有聲明異議狀
    、戶役政連結作業系統個人基本資料查詢結果、中華民國郵
    政掛號郵件收件回執影本各1 份在卷可考。受處分人固辯稱
    其母王採雲不識字，不知信件之嚴重性，故未轉交其本人等
    語，但不識字並不當然構成無辨別事理能力，此觀許多長輩
    雖不識字，但對日常事務均可認識處理自明，是受處分人既
    未舉證證明，自不能僅因其母不識字即遽認其母收受送達時
    無辨別事理之能力，況其母於裁決書送達時，既知持印章於
    掛號郵件收件回執之收件簽章欄蓋印收受裁決書，堪認為具
    辨別事理能力之人。則本件原處分機關既向受處分人上開住
    所送達裁決書，並由同居該址之有辨別事理能力之母簽受，
    應認原處分機關上開裁決書已依行政程序法第73條第1 項所
    定送達方式，於91年7 月15日送達於受處分人，而生合法送
    達的效力，至其母何時將裁決書轉交受處分人，對已生之合
    法送達效力不受影響。
三、受處分人甲○○欲對本件裁決書聲明異議，期間應自91年7
    月16日（即補充送達發生效力之翌日）起算，至同年8 月4
    日屆滿，又據法院訴訟當事人在途期間標準第4 條第1 項第
    2 款規定，受處分人非居住於處罰機關所在之鄉、鎮、市者
    應扣除在途期間2 日，故受處分人聲明異議之法定期間末日
    應為91年8 月6 日。惟受處分人竟直至95年9 月19日始具狀
    為聲明異議，有原處分機關移送書所附聲明異議狀1 份存卷
    可憑，是本件聲明異議顯已逾20日之法定期間，且無從補正
    。從而本件異議為不合法律上之程式，依首揭規定，自應予
    駁回。
四、應依道路交通案件處理辦法第18條前段，裁定如主文。
中    華    民    國    95    年    10    月    19    日
                  交通法庭法  官  吳永梁
以上正本證明與原本無異。
如不服本裁定，應於裁定送達後五日內向本院提出抗告狀 (須附
繕本 )。
中    華    民    國    95    年    10    月    23    日
                          書記官  陳美敏


司法院資訊處製作；財團法人民間司法改革基金會備份。
